最高法院刑事判決　　　　　　　　　　　　　　　八十八年度台上字第三二九四號
　　上 訴 人　甲○○
右上訴人因違反槍砲彈藥刀械管制條例案件，不服臺灣高等法院臺南分院，中華民國
八十八年五月十二日第二審判決（八十八年度上訴字第四七二號，起訴案號：臺灣嘉
義地方法院檢察署八十七年度偵字第一八五三號、一九○五號、一九○六號），提起
上訴，本院判決如左：
    主  文
原判決撤銷，發回臺灣高等法院臺南分院。
    理  由
本件原判決認定上訴人甲○○未經許可於民國八十五年三月間某日，在台中市第一廣
場以新台幣（下同）八千元之代價，購買可發射子彈具有殺傷力之改造手槍一把後，
即無故持有之。並於八十七年三月二十三日下午四時許，駕駛車牌號碼Ｊ六－六四八
六號自用小客車，前往位於嘉義市○○路上之「陳文勝醫院」搭載許麗玉至嘉義縣水
上鄉凌雲二村內菜市場旁之垃圾子母車下，取出上開改造手槍後，旋即將該把改造手
槍，寄藏於知情之許麗玉所攜帶之背包內（許麗玉業經第一審臺灣嘉義地方法院判處
罪刑確定）。同日下午五時四十分許，甲○○駕駛上開自用小客車搭載許麗玉，途經
嘉義縣水上鄉○○○路民生社區路口時，為據報前來追查之員警發覺，欲攔截檢查時
，甲○○加速脫逃。嗣於同日下午六時許，甲○○搭載許麗玉返回甲○○位於嘉義市
○○○街之租屋處時，為警於嘉義市○○○街一五號前巷口予以攔截時，甲○○見狀
乃以上開自用小客車左前車門撞擊警員蘇裕崑（甲○○傷害及妨害公務部分亦經第一
審臺灣嘉義地方法院判刑確定），並趁機駕駛上開自用小客車往嘉義市○○街方向逃
逸，車行經嘉義市○○街九八號前，甲○○即指示許麗玉將背包拋出車外，旋即逃離
現場，嗣為警在前址扣得改造手槍（含彈匣一個）一把等情，因而撤銷第一審判決關
於上訴人甲○○未經許可持有可發射子彈具有殺傷力之改造手槍及執行刑部分，改判
仍論處上訴人甲○○未經許可持有可發射子彈具有殺傷力之改造手槍罪刑，固非無見
。
惟查，（一）審理事實之法院，應予調查之證據，不以當事人聲請者為限，凡與待證
事實有關，且客觀上認有調查必要性之證據，均應依職權調查，方足以發現真實，否
則仍難謂無刑事訴訟法第三百七十九條第十款應於審判期日調查之證據，未予調查之
違法，又「犯本條例之罪，於偵查或審判中自白，並供述全部槍砲、彈藥、刀械之來
源及去向，因而查獲或因而防止重大危害治安事件之發生者，減輕或免除其刑……」
復為槍砲彈藥刀械管制條例第十八條第四項所明定。查甲○○於八十七年四月二十八
日嘉義縣警察局民雄分局員警借提偵訊時，不但已自白其持有本件改造九○手槍之事
實，且就其持有槍枝之來源，亦明確供稱該把改造手槍是住於雲林縣北港鎮大北里大
北門三十七號之蔡重裕所借，並供出蔡重裕係五十八年二月一日生，身分證統一編號
為Ｚ000000000號（見偵字第一八五三號卷第九十二頁背面），嗣其在第一
審法院審理中，亦一再為相同之供述（見第一審卷第十九頁、第一一九頁、第一九一
頁背面），另第一審共同被告許麗玉在警局初訊時，更指證：「八十七年三月二十二
日晚上甲○○開車載我至雲林北港鎮『黑裕』家時，我當面聽見『黑裕』對甲○○說
，嘉義市南門田的大肥龍砸毀你的車，我（指黑裕）有一枝槍借你用。」等語（見警
方刑事偵查卷第六頁背面），從而上訴人甲○○在偵查及審判中，就槍枝來源之供述
，如屬實在，經查證後苟又能查獲其來源，揆諸前揭法條規定，應產生上訴人刑罰「
應」減輕或免除之效果，原審未傳喚證人蔡重裕，就上情加以調查，於事實真相尚欠
明瞭之時，遽行判決，自有應於審判期日調查之證據未予調查之違誤。（二）上訴人
在第一審及原審審理中雖不否認扣案之槍枝原為其持有之物，惟辯稱其原來持有之手
槍為塑膠槍管之玩具槍，未改造加裝金屬襯管（見第一審卷第一九一頁背面），於原
審法院提示扣案槍枝供其辨認之時，更明白供稱：「槍管是不相同的」，且質疑警方
有私下改造槍管嫁禍之可能（見原審卷第六十頁、第五十一頁），經查，警方人員起
獲本件槍枝之後，曾會同許麗玉一同打開包裝系爭手槍之塑膠袋驗看，有許麗玉之警
訊筆錄可按（見警方刑案偵查卷第六頁），則警方事後送請鑑驗之手槍與當初查扣之
手槍是否完全相同，應可傳喚許麗玉當庭辨認釋疑，再者，系爭手槍甫經警方查扣之
時，其經手之員警是否曾留意該槍枝之特徵﹖當時是否曾拍攝照片存證﹖若有，亦可
傳喚曾經經手該支手槍之員警到庭說明或函請警方補送當時拍攝存檔之照片詳加比對
，原審就上訴人前揭否認犯罪之辯解，俱未查明，即行判決，亦嫌速斷，原判決經上
訴人上訴指摘及本院依職權調查之結果，既有上述違誤，應認有撤銷發回更審之原因
。
據上論結，應依刑事訴訟法第三百九十七條，第四百零一條判決如主文。
中      華      民      國    八十八    年      六      月    二十四    日
                              最高法院刑事第一庭
                                  審判長法官  施  文  仁
                                        法官  張  淳  淙
                                        法官  林  永  茂
                                        法官  蕭  仰  歸
                                        法官  陳  世  淙
      右正本證明與原本無異
                                              書  記  官
中      華      民      國    八十八    年      六      月    二十九    日
